【裁判字號】    89,交易,323
【裁判日期】    900320
【裁判案由】    過失傷害
【裁判全文】
臺灣桃園地方法院刑事判決                        八十九年度交易字第三二三號
    公  訴  人  臺灣桃園地方法院檢察署檢察官
    被      告  乙○○
右列被告因過失傷害案件，經檢察官提起公訴（八十九年度偵字第一四二八一號），
本院判決如左：
    主  文
乙○○因過失傷害人，處拘役貳拾日，如易科罰金，以參佰元折算壹日。緩刑貳年。
    事  實
一、乙○○無犯罪前科。乙○○於民國八十九年一月八日中午十一時五十分許，駕駛
    車號ＥＨ－二四五七號自用小客車，沿桃園縣蘆竹鄉○○路內側車道，由竹圍往
    桃園方向行駛，於駛近該路段時速限制五十公里之南崁路一段三三六號南亞公司
    錦興廠前之閃黃燈號誌之交岔路口時，理應注意車輛行駛時，駕駛人應注意車前
    狀況，隨時採取必要之安全措施，及汽車行駛至交岔路口，應減速慢行，且應遵
    守行車速度之限制，而依當時天候晴、日間自然光、路面乾燥、無缺陷、無障礙
    物、視距良好等情形，並無不能注意之情形，竟疏未注意警戒車前狀況，且猶以
    超過時速五十公里之車速前駛，適同向前方外側車道之甲○○騎駛ＭＯＭ－三五
    三號機車後載丙○○駛近該岔路口，疏未讓直行車先行即貿然左轉欲駛進南亞公
    司錦興廠，乙○○見狀雖踩煞車並將方向盤向左打，然仍撞上ＭＯＭ－三五三號
    機車，致甲○○、丙○○倒地，甲○○因此受有左小腿深部撕裂傷併軟骨組織缺
    損之傷害，丙○○因此受有左側腓骨骨折之傷害，而乙○○於車禍發生後，立即
    通知救護車將甲○○、丙○○送醫救治，並於犯罪尚未被有偵查權之機關發覺前
    立即報警，留在現場向到場處理之員警陳述車禍經過，並接受本院審判。
二、案經被害人甲○○、丙○○告訴及由桃園縣警察局大園分局報請台灣桃園地方法
    院檢察署檢察官偵查起訴。
    理  由
一、訊據被告乙○○固坦承有於上揭時、地，駕駛ＥＨ－二四五七號自用小客車與告
    訴人甲○○騎乘之ＭＯＭ－三五三號機車發生車禍，惟矢口否認有何過失傷害犯
    行，辯稱「：我有注意車前狀況，而且本件車禍肇事主因是甲○○違規左轉，而
    且我在通過該岔路口時車速是四十至五十公里，檢察官起訴之犯罪事實與實情不
    符，而且車禍發生之後，我馬上報警通知救護車，將甲○○、丙○○送敏盛醫院
    ，我留在現場等警察過來處理後，我又趕到醫院去探視他二人並待到晚上：」等
    語，經查：右揭事實，業據告訴人甲○○、丙○○於警訊、偵查及本院審理時陳
    述甚詳，並有道路交通事故調查報告表、甲○○、丙○○診斷證明書影本二紙、
    車禍現場及車損照片八紙在卷足稽，而被告迭次於八十九年五月十日警訊及八十
    九年八月三日、八十九年十一十六日、九十年三月六日本院調查時供稱「：甲○○與我同方向，行駛到外側車道，到達南亞公司對面就直接左轉要往南亞公司進
    入：：：」、「：當天我開車沿南崁路內側車道往桃園方向走，當時該機車（Ｍ
    ＯＭ－三五三號機車）與我同向在外側，我知道南亞公司常會有人將車自我左方
    開出，所以行經該處我特別注意左側，並將車速放慢至四、五十公里，我也有注
    意右側吳家機車，是到岔路口，她機車才突然從外側切過來左轉：：：」、「：
    我有注意對方機車一直在我右側外側車道，她沒有打左轉燈就突然切過來左轉：
    ：：」、「：我車快到岔路口時見前方外側離我五、六公尺遠處有一輛機車，但
    我無從判斷他是直行或要左轉，因為該機車沒有向內側駛近也沒有打方向燈就直
    接左轉：」等詞，可見被告於駕車駛近南亞公司錦興廠前岔路口時即見到同向前
    方外側車道之告訴人甲○○騎駛機車，又依據卷附之道路交通事故調查報告表被
    告駕駛之ＥＨ－二四五七號自用小客車煞車痕跡十六公尺，經核司法行政部六十
    二年五月九日（六二）函刑決字第四六四號函轉交通部道路交通安全督導會訂交
    導登（六二）字第二三二號函定之一般公路汽車煞車距離、行車速度對照表，在
    三年以上乾燥瀝青路面之行車時速五十公里及五十五公里時，煞車痕分別為十四
    ．一公里及十七．○公里，被告駕車之煞車痕十六分尺長時，是知其當時行車時
    速超過五十公里，而在五十五公里以下，按閃光黃燈表示警告，車輛應減速接近
    ，注意安全，小心通過，又車輛行駛時，駕駛人應注意車前狀況，且隨時採取必
    要之安全措施，道路交通標誌標線號誌設置規則第二百十一條第一項第二款、道
    路交通安全規則第九十四條第三項分別定有明文，被告於前揭時、地駕駛車輛應
    注意該規定，且依卷附道路交通事故調查報告表所載，肇事路段係設有閃光黃燈
    號誌之交岔路口，時速限制五十公里，肇事當時天候晴、路面乾燥、道路無障物
    、視距良好，並無不能注意之情事，而被告於五、六公尺遠處即看見同向前方外
    側車道之告訴人甲○○騎駛機車後載告訴人丙○○，並知肇事路段之交岔路口係
    在工廠前，自可預見隨時有人車自該處進出、左轉，被告猶以時速五十至五十五
    公里之車速前駛通過該岔路口，見未讓直行車先行即貿然由外側車道左轉駛至內
    側車道欲駛進南亞公司錦興廠，煞停不及而撞上機車以致肇事，其行為自有過失
    ，且本件車禍經送臺灣省桃園縣區車輛行車事故鑑定委員會鑑定結果，「甲○○
    駕駛重機左轉未暫停讓直行車先行，乙○○駕駛小客車疏未注意車前狀況」為肇
    事因素，經送臺灣省車輛行車故覆議鑑定委員會覆議結果，「一、甲○○駕駛重
    機車，行經閃光號誌交岔路口，未依規定左轉，為肇事主因。二、乙○○駕駛自
    小客車，行經閃光號誌交岔路口，未減速反超速行駛，為肇事次因。」，有臺灣
    省桃園縣區車輛行車事故鑑定委員會八十九年九月二十九日八九府車鑑桃字第八
    九一○六六號函送之鑑定意見書一份及臺灣省車輛行車故覆議鑑定委員會八十九
    年十二月二十九日府覆議字第八九二一九六號函在卷可稽，益徵被告行為確有過
    失，雖告訴人甲○○駕駛機車未讓直行車先行即貿然左轉，與有過失，且為本件
    車禍肇事主因；惟按刑法上所謂之「過失」，係指行為人雖非故意，但按其情節
    應注意，並能注意，而不注意者而言，告訴人甲○○雖與有過失，仍無法減免行
    為人在不超越社會相當性之範圍應有之注意義務，且刑事責任係對於反社會行為
    所加之公之制裁，不若民事責任係專以填補損害為目的，因此並無允許依過失相
    抵之理論，而消長已發生之刑事責任之餘地，是本件被告仍難辭其過失之責。而
    告訴人甲○○、丙○○因本件車禍致受前開所述之傷害，已如前述，是被告之過
    失行為與告訴人甲○○、丙○○之受傷間，具有相當因果關係，被告之過失犯行
    ，洵堪認定。
二、核被告所為，係犯刑法第二百八十四條第一項前段之普通過失傷害罪。被告一駕
    車不慎行為導致告訴人甲○○、丙○○二人受傷，係屬一行為觸犯數罪名之想像
    競合犯，應依刑法第五十五條規定從一之刑法第二百八十四條第一項前段之普通
    過失傷害罪重論處。被告於車禍發生後，於偵查機關尚未發覺前，打電話報警並
    留在現場向前來處理之桃園縣警察局大園分局蘆竹分駐所警員何建泰陳述車禍經
    過一節，有道路交通事故調查報告表在卷可稽，符合自首要件，爰依刑法第六十
    二條規定，減輕其刑。又被告於行為後，刑法第四十一條將原「犯最重本刑為三
    年以下有期徒刑以下之刑之罪，而受六月以下有期徒刑或拘役之宣告，因身體、
    教育、職業或家庭之關係，執行顯有困難者，得以一元以上三元以下折算一日，
    易科罰金」之規定，於九十年一月四日修正為刑法第四十一條第一項前段，修正
    後之新規定為「犯最重本刑為五年以下有期徒刑以下之刑之罪，而受六個月以下
    有期徒刑或拘役之宣告，因身體、教育、職業、家庭之關係或其他正當事由，執
    行顯有困難者，得以一元以上三元以下折算一日，易科罰金」，上開修正後之新
    規定已於九十年一月十日經總統公布，而於同年一月十二日生效施行，是被告行
    為後法律已有變更，經比較新舊法之結果，修正前後之規定對被告利益輕重相等
    ，應依刑法第二條第一項前段之規定，適用修正後之法律。爰審酌被告素行（無
    犯罪前科，有臺灣桃園地方法院檢察署刑案資料查註紀錄表、臺灣高等法院被告
    全國前案紀錄表、臺灣高等法院檢察署刑案紀錄簡覆表足稽）、被告於右揭時地
    駕駛上開自用小客車時應注意，且能注意告訴人甲○○騎車左轉之車前狀況，竟
    疏未注意而撞及告訴人甲○○騎駛之機車肇事，致告訴人甲○○、丙○○因之受
    有上述傷害之結果，已損及告訴人甲○○、丙○○之權益、告訴人甲○○、丙○○受傷害之程度、本件車禍告訴人甲○○疏未讓直行車先行即左轉為肇事主因及
    被告尚未與告訴人甲○○、丙○○二人達成和解與其犯罪後之態度等一切情狀，
    量處如主文所示之刑，並諭知易科罰金之折算標準，以資儆懲。末查被告未曾受
    有期徒刑以上刑之宣告，有台灣桃園地方法院檢察署刑案資料查註紀錄表、臺灣
    高等法院被告全國前案記錄表及臺灣高等法院檢察署刑案紀錄簡覆表在卷可按，
    因一時駕車不慎始觸犯本案刑責，經此偵、審程序應知所惕勵，而無再犯之虞，
    且參酌被告於車禍發生後立即打電話報警並通知救護車將告訴人甲○○、丙○○
    送醫救治，本院認為所宣告之刑，以暫不執行為適當，爰併諭知緩刑二年。
據上論斷，應依刑事訴訟法第二百九十九條第一項前段，刑法第二條第一項前段、第
二百八十四條第一項前段、第五十五條、第六十二條前段、第四十一條第一項前段（
修正後）、第七十四條第一款，罰金罰鍰提高標準條例第一條前段、第二條，判決如
主文。
本案經檢察官洪景明到庭執行職務。
中      華      民      國    九十      年      三      月   二十     日
                                      臺灣桃園地方法院刑事第五庭
                                              法  官    林 婷 立
右正本證明與原本無異。
如不服本判決，應於判決送達後十日內向本院提出上訴狀( 應附繕本 )，上訴於
臺灣高等法院。
                                               書記官   黃 子 祝
中      華      民       國    九十     年      四      月       一    日
附論罪科刑依據之法條：
刑法第二百八十四條
因過失傷害人者，處六月以下有期徒刑、拘役或五百元以下罰金。致重傷者，處一年
以下有期徒刑、拘役或五百元下罰金。
從事業務之人，因業務之過失傷害人者，處一年以下有期徒刑、拘役或一千元以下罰
金。致重傷者，處三年以下有期徒刑、拘役或二千元以下罰金。


司法院資訊處製作；財團法人民間司法改革基金會備份。
